臺灣臺中地方法院民事判決  
                                  111年度訴字第1598號    
原      告  洪綺翎  
訴訟代理人  林更穎律師
複  代理人  宋豐浚律師
被      告  黃柏諭  
上列當事人間清償借款事件，本院於民國111年8月22日言詞辯論
終結，判決如下：
    主    文
被告應給付原告新臺幣43萬元，及自民國111年4月27日起至清償
日止，按週年利率百分之5計算之利息。
原告其餘之訴及假執行之聲請均駁回。
訴訟費用由原告負擔百分之46，餘由被告負擔。
本判決第一項得假執行；但被告如以新臺幣43萬元為原告預供擔
保，得免為假執行。
    事實及理由
壹、原告起訴主張：被告於民國109年7月27日向原告借款新臺幣
    （下同）50萬元，於110年4月7日借款30萬元，原告均已匯
    款給被告，經催告仍未獲清償，爰依民法第478條之消費借
    貸法律關係，請求被告清償等語。並聲明： 一、被告應給
    付原告80萬元，暨自本件支付命令送達之翌日起至清償日止
    ，按週年利率百分之5計算之利息。二、願供擔保，請准宣
    告假執行。 
貳、被告則以：伊於109年7月27日確實有向原告借款25萬元週轉
    工程款，亦有收到匯款，該筆25萬元借款，伊已經還了12萬
    元，伊願意清償剩餘之債務13萬元。110年4月7日有收到原
    告匯款30萬元，原告是伊母親，伊在原告公司裡面工作，原
    告給伊低於市場行情之薪水，理由就是未來伊結婚、生小孩
    、要辦婚禮等等的，原告會幫伊出費用，伊買房子時，原本
    是說要向原告借50萬元，但後來原告自願贈與30萬元等語置
    辯。並聲明：原告之訴駁回。
參、本院得心證之理由：
一、按稱消費借貸者，謂當事人一方移轉金錢或其他代替物之所
    有權於他方，而約定他方以種類、品質、數量相同之物返還
    之契約，民法第474條定有明文。又稱消費借貸者，於當事
    人間必本於借貸之意思合致，而有移轉金錢或其他代替物之
    所有權於他方之行為，始得當之。是以消費借貸，因交付金
    錢之原因多端，除有金錢之交付外，尚須本於借貸之意思而
    為交付，方克成立。倘當事人主張與他方有消費借貸關係存
    在者，自應就該借貸意思互相表示合致及借款業已交付之事
    實，均負舉證之責任，其僅證明有金錢之交付，未能證明借
    貸意思表示合致者，仍不能認為有該借貸關係存在（最高法
    院98年度台上字第1045號判決意旨參照）。又當事人主張有
    利於己之事實者，就其事實有舉證之責任。但法律別有規定
    ，或依其情形顯失公平者，不在此限。民事訴訟法第277條
    定有明文。
二、經查，原告主張借款80萬元之事實，被告僅承認其中109年7
    月27日之25萬元部分，其餘為被告所否認，該有利於原告之
    事實，自應由原告舉證。對此，原告提出109年7月27日、11
    0年4月7日之交易明細（本院111年度司促字第10323號卷第6
    、8頁，下稱促字卷），其中前者之內容為「109年7月27日
    匯款入戶黃柏諭25萬元」，該筆款項即為被告所自認之借款
    （本院卷第40、41頁筆錄），固無疑問；至同日其他兩筆記
    載「企業自行套房工程款20萬元、5萬元」之款項，被告否
    認收到這兩筆匯款，況單憑原告所提之該明細表，亦無法認
    定係匯入何人之帳戶，原告並未提出其他佐證，自難認定原
    告確於109年7月27日另有借予被告25萬元之事實。另就110
    年4月7日原告匯款30萬元予被告之客觀事實，為被告所不爭
    執，然辯稱原因關係為贈與而非消費借貸（本院卷第40、41
    頁），核屬附理由之否認，該匯款係原告基於兩造消費借貸
    意思表示合致所為之事實，仍自應由原告舉證，原告稱應由
    被告舉證證明兩造有贈與合意之事實，並無足採。
三、按私文書應由舉證人證其真正。但他造於其真正無爭執者，
    不在此限，又當事人或代理人就真正之文書，故意爭執其真
    正者，法院得以裁定處3萬元以下罰鍰，民事訴訟法第357條
    、第357條之1第1項分別定有明文，是當事人提出之私文書
    ，必先證其真正而無瑕疵，始有訴訟法上之形式證據力，更
    須其內容與待證事實有關，且屬可信者，始有實質證據力之
    可言。亦即私文書之形式及實質，均須由舉證人證明為真正
    ，方得採為認定事實之基礎，若對造不爭執，固得逕行採為
    真正，然縱使對造爭執，亦非必須當然排除，而應由法院綜
    合全部卷證和全辯論意旨認定真偽。是被告當庭提出LINE對
    話，主張係兩造之通訊內容，原告雖否認形式真實，然現今
    電子通訊實為人與人間溝通和保存證據之常見模式，被告提
    出之LINE截圖圖片形式上觀之並無瑕疵，且內容亦與本件兩
    造所述相符（詳如下述），本院認為自堪採為證據，茲認定
    如下：
(一)兩造均不爭執原告於109年7月27日借款25萬元予被告之事實
    （本院卷第40、41頁），已堪採為真實，經核被告所提之LI
    NE對話，原告先於110年1月15日向被告稱：「25萬還我，以
    後不要再扯我了」（本院卷第51頁）、又於110年7月5日向
    被告稱：「你借的25萬元可以一次還清嗎？我需要用錢」（
    本院卷第55頁），足認被告所提LINE對話，應屬真正。
(二)另綜觀兩造之LINE對話內容，原告於110年1月15日向被告稱
    ：「你寫一張借據，載明這50萬是向媽媽借的，房子賣了，
    或是存款夠了，要整筆或分期還給媽媽...媽媽有三個孩子
    ，不能獨厚你一人，這是避免以後哥哥或妹妹有疑慮而寫的
    」，被告回：「我每個月會給妳1萬」（本院卷第51頁）；
    被告又於110年2月19日稱：「我每個月都會還你，去年11月
    就跟你說需要了，我的錢都已經付了，你說年底你會贖回給
    我」，原告問：「最慢何時？」，被告答：「3月底，不然
    會違約，當初我要買兩房，妳說妳會幫我出，叫我買三房，
    兩房我就不用媽媽幫忙」，原告稱：「好，媽媽記起來...
    也就是因為叫你買三房的，後市才會搶手啊」，被告回：「
    也要衡量財務啊」（本院卷第53頁）。並參諸原告提出110
    年4月7日之交易明細，內容為「企業跨行30萬元黃柏諭」，
    由此可證被告曾向原告借款50萬元，事後原告於110年4月7
    日匯款30萬元予伊之事實為真，並堪認此筆30萬元匯款係借
    款，而非贈與，蓋原告於110年1月15日當時已明白表示要求
    被告書立借據，且將來賣房或被告資力充足時仍應還款。
(三)基上，堪認原告借款予被告之總金額為55萬元（計算式：25
    萬元＋30萬元＝55萬元），原告主張借款80萬元，就超過55萬
    元部分，尚嫌無據。
(四)至被告就107年7月27日之25萬元借款部分，辯稱已還款12萬
    元，並提出交易明細（載明109年12月16日、110年1月16日
    、同年2月16日、同3月16日各轉出給「媽媽」台新0000-000
    0-0000-0000號帳戶1萬元，見本院卷第47頁），原告雖否認
    形式真正，但該交易明細格式與原告所提出原證一、二交易
    明細格式，均有日期、帳戶金額、存入/支出金額、手續名
    稱和備註，並無瑕疵，本院認為被告所提證據為真正。況此
    交易明細亦與前開已認定為真實之LINE對話大致相符，即原
    告於110年7月5日問：「你借的25萬元可以一次還清嗎？我
    需要用到錢」，被告答：「目前已經還你12萬了，剩下13萬
    」，原告僅回答：「可以一次還我嗎？急用」，並未爭執餘
    款僅13萬元之事實（本院卷第55頁），是堪認被告所辯已清
    償12萬元之事實為真。綜上，原告得請求被告清償之借款餘
    額為43萬元（計算式：55萬元－12萬元＝43萬元）。
(五)按給付無確定期限者，債務人於債權人得請求給付時，經其
    催告而未為給付，自受催告時起，負遲延責任，其經債權人
    起訴而送達訴狀，或依督促程序送達支付命令或為其他相類
    之行為者，與催告有同一之效力，遲延之債務以支付金錢為
    標的者，債權人得請求依法定利率計算之遲延利息，應付利
    息之債務，其利率未經約定，亦無法律可據者，週年利率為
    百分之5，民法第229條第2項、第233條第1項前段、第203條
    分別定有明文。原告自認本件係無約定還款期限之借款，是
    其請求自被告收受支付命令繕本翌日（即111年4月27日）起
    至清償日止之法定遲延利息，亦屬有據。
四、綜上所述，原告依民法第478條之規定，本於消費借貸法律
    關係訴請被告清償43萬元借款及自111年4月27日起至清償日
    止按週年利率百分之5計算之遲延利息，即無不合，應予准
    許。逾此部分，為無理由，應予駁回。
五、因本案事證已臻明確，兩造其餘主張陳述及所提之證據，經
    本院斟酌後，認為均不足以影響本判決之結果，爰不予逐一
    論列，附此敘明。
六、假執行之宣告：按所命給付之金額未逾50萬元之判決，法院
    應依職權宣告假執行，民事訴訟法第389條第1項第5款定有
    明文。是本判決第一項應依職權宣告假執行，並依職權宣告
    被告亦得供擔保免為假執行，原告就其勝訴部分聲請供擔保
    後宣告假執行，僅有促請法院依法宣告之效力。就原告敗訴
    部分，假執行聲請無所附麗，併予駁回。
伍、結論：原告之訴為一部有理由，一部無理由，依民事訴訟法
    第79條、第389條第1項第5款、第392條第2項，判決如主文
    。
中　　華　　民　　國　　111 　年　　9 　　月　　26　　日
                  民事第一庭    法  官  蕭一弘
正本係照原本作成。
如對本判決上訴，須於判決送達後20日內向本院提出上訴狀。如
委任律師提起上訴者，應一併繳納上訴審裁判費。
民事訴訟法第460條第1項前段、第2項規定，被上訴人於言詞辯
論終結前，得為附帶上訴。附帶上訴，雖在被上訴人之上訴期間
已滿，或曾捨棄上訴權或撤回上訴後，亦得為之。
中　　華　　民　　國　　111 　年　　9 　　月　　26　　日
                                書記官  黃馨萱